臺灣臺中地方法院刑事判決　　　　　　 96年度易緝字第522號
公　訴　人　臺灣臺中地方法院檢察署檢察官
被　　　告　己○○
上列被告因詐欺案件，經檢察官提起公訴（85年度偵字第20720
號），及移送併辦（86年度偵續字第4號、96年度偵緝字第3131
號），本院合議庭裁定由受命法官獨任進行簡式審判程序，判決
如下：
    主    文
己○○連續意圖為自己不法之所有，以詐術使人將本人之物交付
，處有期徒刑捌月。
    犯罪事實
一、己○○因經濟狀況不佳，缺錢週轉，竟基於意圖為自己不法
    所有之概括犯意，於民國八十三年九月二十日，自任會首成
    立連同會首共二十八人次，每人次新臺幣（下同）二萬元，
    採內標制，會期自八十三年九月二十日起至八十五年十二月
    二十日止之民間互助會（下稱甲會）；及於八十四年六月五
    日，自任會首成立連同會首共十九人次，每人次新臺幣三萬
    元，採內標制，會期自八十四年六月五日起至八十五年十二
    月五日止之民間互助會（下稱乙會），向同時參加甲會、乙
    會之會員庚○○、乙○○，參加甲會之會員丙○○、甲○○
    、丁○○○，參加乙會之會員戊○○等人，隱瞞其經濟狀況
    不佳之事實，而佯示其所成立之上開二互助會均能正常運作
    ，使上開活會會員均信以為真，陷於錯誤，按期交付會款予
    己○○。其中庚○○、乙○○、丙○○、甲○○、丁○○○
    就甲會各交付十八期會款，每人合計被詐騙二十三萬三千五
    百元；庚○○、乙○○、戊○○就乙會各交付九期會款，每
    人合計被詐騙二十二萬六千八百五十元。己○○自八十三年
    九月間起八十五年二月間止，連續詐得上開會款後，於八十
    五年三月間即無故停標，其後經上開活會會員互相查詢結果
    ，始知上情。
二、案經庚○○、乙○○、丙○○、甲○○、丁○○○、戊○○
    訴由臺灣臺中地方法院檢察署檢察官偵查起訴及移送併辦。
    理    由
一、本件被告己○○所犯係死刑、無期徒刑、最輕本刑為三年以
    上有期徒刑以外之罪，其於準備程序中就被訴事實為有罪之
    陳述，經告知簡式審判程序之旨，並聽取公訴人及被告之意
    見後，本院合議庭認為適宜而裁定由受命法官獨任進行簡式
    審判程序，先予敘明。
二、上揭犯罪事實，業據被告己○○坦承不諱，並經告訴人庚○○、乙○○、丙○○、甲○○、丁○○○、戊○○等人於偵
    審中指述綦詳（依刑事訴訟法第一百五十九條第二項前段規
    定，法院以簡式審判程序判決處刑者，不適用同條第一項之
    規定，故上開告訴人於偵審中之指述，雖係被告以外之人於
    審判外之言詞陳述，仍得作為證據），復有互助會簿、付款
    支票影本、支付會款明細等件附卷可稽，足徵被告之自白與
    事實相符。本件事證明確，被告犯行已堪認定。
三、被告行為後，刑法業於九十四年一月七日修正，同年二月二
    日公布，於九十五年七月一日施行。其中刑法第五十六條連
    續犯之規定業經刪除，此刪除雖非犯罪構成要件之變更，但
    顯已影響行為人刑罰之法律效果，自屬法律有變更，依新法
    第二條第一項規定，比較新、舊法結果，仍應適用較有利於
    被告之行為時法律即舊法論以連續犯。
四、核被告所為，係犯刑法第三百三十九條第一項之詐欺取財罪
    。被告自八十三年九月間起八十五年二月間止先後向上述活
    會會員詐騙會款之各次詐欺取財犯行，時間緊接，犯罪構成
    要件相同，顯係基於概括犯意反覆為之，應依修正前刑法第
    五十六條連續犯之規定論以一罪，並加重其刑。爰審酌被告
    自任會首邀集民間互助會，未能誠信履約，無故停標，使已
    繳交多期會款之活會會員追索無著，受上述非輕之財產損害
    ，所為可議，惟犯後尚知坦承犯行，態度良好，且已與告訴
    人庚○○、乙○○、丙○○、甲○○、丁○○○達成分期還
    款約定之民事調解（詳如卷附臺中縣太平市調解委員會調解
    書）等一切情狀，處以如主文所示之刑。又被告犯罪時間雖
    係在九十六年四月二十四日以前，惟因被告係於中華民國九
    十六年罪犯減刑條例施行前經通緝，施行後始於九十六年十
    月十七日通緝到案，依中華民國九十六年罪犯減刑條例第五
    條規定：「本條例施行前，經通緝而未於中華民國九十六年
    十二月三十一日以前自動歸案接受偵查、審判或執行者，不
    得依本條例減刑。」（係指於該條例施行前經通緝，而未於
    所定限期內自動歸案者，不得依該條例減刑，如係於該條例
    施行前經通緝，並於該條例施行前經緝獲到案者，應不受該
    條規定不得減刑之限制，最高法院八十一年度臺非字第一二
    號判決意旨參照）。本案被告犯行依上開規定不予減刑，附
    此敘明。
據上論斷，應依刑事訴訟法第二百七十三條之一第一項、第二百
九十九條第一項前段，刑法第二條第一項前段、第三百三十九條
第一項，修正前刑法第五十六條，刑法施行法第一條之一，判決
如主文。
中　　華　　民　　國　　96　　年　　12　　月　　17　　日
                        刑事第十二庭  法  官  蔡建興
上正本證明與原本無異。
如不服本判決，應於收受送達後10日內向本院提出上訴書狀（應
敘述具體理由並附繕本）。
上訴書狀如未敘述理由，應於上訴期間屆滿後20日內補提理由書
於本院。
                                      書記官  黃英寬
中　　華　　民　　國　　96　　年　　12　　月　　17　　日
附錄本案論罪科刑法條全文
刑法第三百三十九第一項：
意圖為自己或第三人不法之所有，以詐術使人將本人或第三人之
物交付者，處五年以下有期徒刑、拘役或科或併科一千元以下罰
金。
